臺灣臺中地方法院刑事判決　　　　　　　　　　　　九十二年度訴字第二六九六號
　　公　訴　人　臺灣臺中地方法院檢察署檢察官
　　被　　　告　乙○○
　　指定辯護人　本院公設辯護人　丙○○
　　輔　佐　人　高燕婷被告之.
右列被告因公共危險等案件，經檢察官提起公訴（九十二年度偵續字第二七０號），
本院判決如左：
    主  文
乙○○放火燒燬現供人使用之住宅，未遂，處有期徒刑貳年，緩刑伍年，在緩刑期內
付保護管束。
    事  實
一、乙○○前於民國八十六年間，曾因違反麻醉藥品管制條例案件，經本院於八十六
    年五月十三日以八十六年度易字第二四四四號判處有期徒刑六月確定，並於八十
    六年八月二十七日執行完畢，其因長期患有情感性精神分裂症，屬精神耗弱之人
    ，且因失業在家，平日即時有家庭暴力之行為。乙○○於九十二年七月十日十時
    五十分許，在其位於臺中縣太平市○○路一六０九號之現供其本人及其兄長高寶
    侑使用居住之住宅，又因病情復發而在家有暴力行為，其兄高寶侑乃以電話聯繫
    臺中縣太平市衛生所求助，臺中縣太平市衛生所人員復轉請乙○○平日就醫之賢
    德醫院醫護人員及警員至現場欲強制將乙○○轉送醫院就醫。乙○○因見員警及
    醫務人員欲前來強制其就醫，為避免員警及醫務人員靠近，明知液化瓦斯氣係高
    度易燃物品，如遇火源極易引燃，甚至爆炸，竟不顧現供其使用之住宅有遭火燒
    毀之危險，而基於放火燒燬現供人使用住宅及妨害公務之犯意，先將其所有之瓦
    斯桶三瓶內之瓦斯放氣後，再以其所有之打火機點燃紙張，並丟向瓦斯桶，使瓦
    斯桶口開始噴火，而將鐵門燒焦變形及燒毀燈籠，危害其自身及鄰近住家之安全
    ，致生公共危險，並對依法執行職務之公務員施以強暴。嗣乙○○又爬上住處屋
    頂與員警對峙，俟員警上前欲強制將其送醫時，乙○○又接續前開妨害公務之犯
    意，持其所有之菜刀二把、鋸子及ＢＢ槍各一支，向前往現場處理之員警揮刀拒
    捕，惟仍為警所制伏，員警並立即通知消防隊前來將火勢撲滅，始未燒毀住宅。
    乙○○則由醫務人員強制將其送往臺中縣太平市賢德醫院治療。
二、案經臺中縣警察局霧峰分局報請臺灣臺中地方法院檢察署檢察官偵查起訴。
    理  由
一、右揭事實，業經被告乙○○於警詢、偵查及本院訊問時均坦承不諱（見偵字卷第
    八頁至第九頁、第二五頁至第二六頁、第三八頁，本院卷第一五頁、第四五頁）
    ，核與證人即於現場電請醫護人員處理之被告之兄高寶侑與賢德醫院護理長許映
    梅分別於警詢、偵查中證述之情節相符（見偵字卷第一０頁至第一一頁反面、第
    一二頁及其反面、第三０頁至第三一頁），並有現場相片附卷可稽（見偵字卷第
    一七頁至第一九頁），足認被告之自白確與事實相符。另按刑法上之心神喪失與
    精神耗弱，應依行為時精神障礙程度之強弱而定，如行為時之精神，對於外界事
    務全然缺乏知覺理會及判斷作用，而無自由決定意思之能力者，為心神喪失，如
    此項能力並非完全喪失，僅較普通人之平均程度顯然減退者，則為精神耗弱（最
    高法院二十六年渝上字第二三七號、四十八年臺上字第一四八六號判例參照）。
    查被告自八十八年十一月二十三日起，即因精神分裂症，定期至賢德醫院治療，
    有賢德醫院九十二年七月十日、八月二十六日診斷證明書二紙存卷可憑（見偵字
    卷第一五頁、第三三頁），且被告經本院送請賢德醫院精神科鑑定其精神狀況，
    認其「為一精神分裂病之個案，於民國七十九年至八十年間發病，主要症狀為被
    害妄想，關係妄想，幻聽，自殺意志，缺乏現實感，及干擾、破壞的行為。雖然
    住院多次，但出院後即未按醫囑規則服藥，症狀起伏不定。綜合資料研判，高員
    犯案當時並無明顯意識障礙，並非受妄想或幻覺之支配，而攻擊他人，及放瓦斯
    等行為，故應未達心神喪失。惟根據所得資料顯示，高員發病迄今，長達十餘年
    不穩定的病情，其平日即呈現精神病症狀，其現實判斷及自我控制之能力，已有
    某種程度之障礙，應達精神耗弱之程度」，有賢德醫院九十三年三月八日九十三
    賢字第三十號函附之精神鑑定報告書一份附卷可稽（見本院卷第二六頁以下），
    以被告之病史、案發經過情形、及該鑑定報告綜合以觀，可見被告行為時，對於
    外界事務之知覺理會及判斷作用能力，已較普通人之平均程度顯然減退者，應已
    達精神耗弱之程度。綜此，本件事證至臻明確，被告犯行堪予認定。
二、按刑法第一百七十三條第一項之放火罪，係以放火燒燬現供人使用之住宅或現有
    人所在之建築物為其構成要件，該住宅或建築物既係現供人使用或現有人所住，
    依通常情形往往因放火結果遭受意外之危害，為保護公共安全起見，特為加重處
    罰之規定，經查，本件案發地點臺中縣太平市○○路一六０九號住宅，係被告乙
    ○○之父親所有，平時供被告與其兄高寶侑共同居住使用，業據證人高寶侑證述
    在卷（見偵字卷第三一頁），被告漏逸煤氣，點火引燃時，就該項行為將導致火
    災之公共危險乙事，應已明知，從而被告上開行為，已與刑法第一百七十三條第
    一項之犯罪構成要件該當。又刑法第一百七十六條之準放火罪，係以其燒燬原因
    係由於爆炸所致，亦即藉其爆風、高熱等急烈膨脹力，致使其物毀壞或焚燬之意
    ，如單純以火藥或煤氣作為放火之方法，並非利用其膨脹力使之「炸燬」者，應
    逕依放火罪論處，是被告引燃液態瓦斯，放火燒燬前開現供人使用之住宅及財物
    而不遂之行為，應係犯刑法第一百七十三條第三項、第一項之放火罪。而放火罪
    所處罰之範圍，係指供人使用住宅或現有人所在之建築物全體，應包括牆垣及其
    內所有設備與置放物品，故本件被告一個放火行為，同時將鐵門燒焦變形及燒毀
    住宅內燈籠，無論該財物係他人或自己所有，應只成立刑法第一百七十三條第一
    項之放火罪之包括一罪，不得以所焚家數及燒燬對象之不同，另定其罪數及罪名
    （最高法院二十一上字第三九一號判例意旨參照），應併敘明。被告逸漏瓦斯致
    生公共危險之行為，係屬放火行為之階段行為，不另論罪。又被告於警員依法執
    行職務時，先後以引燃液態瓦斯及持其所有之菜刀二把、鋸子及ＢＢ槍各一支，
    向前往現場處理之員警揮刀拒捕之行為，其此部分所為係犯刑法第一百三十五條
    第一項對於執行職務公務員施以強暴罪。其先後引燃液態瓦斯及揮刀拒捕之行為
    ，均是基於一個妨害公務之犯意而為，應屬為數個動作之接續進行，而不構成連
    續犯。被告基於放火燒燬現供人使用住宅及妨害公務之故意，而為右揭犯行，係
    屬一行為觸犯二罪名，為想像競合犯，依刑法第五十五條之規定，應從較重之放
    火燒燬現供人使用之住宅罪處斷，公訴人認應以牽連犯處斷，容有未洽，亦併此
    敘明。被告將大桶瓦斯之一開啟逸漏，雖已點火引燃但未生燒燬房屋之結果，係
    已著手放火行為之實施而未遂，爰依刑法第二十六條前段之規定，按既遂犯之刑
    度減輕其刑。再被告為本件犯行時係精神耗弱之人，已如前述，爰依刑法第十九
    條第二項遞減輕其刑。
三、爰審酌被告因為精神分裂症所苦，一時病發而為本件犯行，其情可憫，被告雖點
    火引燃液態瓦斯，幸僅將住宅鐵門燒焦變形及燒毀住宅內之燈籠，且其強暴行為
    ，並未致執行職務之公務員有嚴重之傷害，其犯罪所生危害非鉅，並衡酌被告犯
    後坦認犯行，深具悔意之犯罪後態度，且有持續就診，追蹤治療其病症及公訴人
    於本院審理時具體求刑之刑度範圍等一切情狀，量處如主文所示之刑。末查，被
    告前於八十六年間，曾因違反麻醉藥品管制條例案件，經本院於八十六年五月十
    三日以八十六年度易字第二四四四號判處有期徒刑六月確定，並於八十六年八月
    二十七日執行完畢，有臺灣高等法院被告全國前案紀錄表在卷可查，其受有期徒
    刑之宣告執行完畢後，五年以內未曾受有期徒刑以上刑之宣告，且被告為本案犯
    行固值非難，但被告畢竟係精神耗弱之人，未可以常人度責之，其因本案偵審程
    序，應已有所惕省，茲經此刑之宣告，當足資為戒，無再犯之虞，而以被告精神
    之疾，長期身繫囹圄，未必有利其心性之回復與導正，不若讓其再嘗試正常之生
    活，在親友及專業人員之協助下，觀其後效，乃予緩刑五年，並予保護管束，以
    輔向善。至被告為本件犯行所使用之打火機一個、菜刀二把、鋸子一支及ＢＢ槍
    一支，並未扣案，且非屬違禁物，而依現有事證亦無證據證明係屬被告所有，爰
    不併為沒收之諭知。
據上論斷，應依刑事訴訟法第二百九十九條第一項前段，刑法第一百七十三條第三項
、第一項、第一百三十五條第一項、第二十六條前段、第五十五條、第十九條第二項
、第七十四條第二款、第九十三條第一項，罰金罰鍰提高標準條例第一條前段，判決
如主文。
本案經檢察官甲○○到庭執行職務。
中    華    民    國      九十三      年       四      月     十六    日
                                臺灣臺中地方法院刑事第九庭
                                    審判長法  官 曾 佩 琦
                                          法  官 陳 如 玲
                                          法  官 陳 思 成
右正本證明與原本無異。
如不服本判決，應於判決送達後十日內向本院提出上訴狀，上訴於臺灣高等法院臺中
分院( 須附繕本 )。
                                          書記官
中    華    民    國      九十三      年       四      月     十九    日
附錄論罪科刑法條：
刑法第一百七十三條
放火燒燬現供人使用之住宅或現有人所在之建築物、礦坑、火車、電車或其他供水、
陸、空公眾運輸之舟、車、航空機者，處無期徒刑或七年以上有期徒刑。
失火燒燬前項之物者，處一年以下有期徒刑、拘役或五百元以下罰金。
第一項之未遂犯罰之。
預備犯第一項之罪者，處一年以下有期徒刑、拘役或三百元以下罰金。
刑法第一百三十五條第一項
對於公務員依法執行職務時，施強暴脅迫者，處三年以下有期徒刑、拘役或三百元以
下罰金。
